【裁判字號】    89,上易,358
【裁判日期】    890321
【裁判案由】    偽造文書等
【裁判全文】
臺灣高等法院臺中分院刑事判決                  八十九年度上易字第三五八號
    上  訴  人  臺灣台中地方法院檢察署檢察官
    被      告  甲○○
右上訴人因被告偽造文書案件，不服臺灣臺中地方法院八十八年度易字第三五六四號
，中華民國八十八年十二月二十二日第一審判決（起訴案號：臺灣臺中地方法院檢察
署八十八年度偵字第二一六○五號），提起上訴，本院判決如左：
    主      文
上訴駁回。
    事實及理由
一、本案經本院審理結果，認第一審判決認事用法及量刑均無不當，應予維持，並引
    用第一審判決書記載之事實、證據及理由（如附件）。
二、原審法院檢察署檢察官上訴意旨以：我國交通部所製發之汽車駕駛執照上，在照
    片欄與執照之騎縫處均會蓋上公印文性質之鋼印，該鋼印一部分印於照片上，一
    部分印於執照，充為證明執照之真實性並防止偽、變造之用。本件被告甲○○（
    下稱被告）將駕駛執照之原持有人丙○○照片拆除，則原有執照正面之鋼印文即
    已殘缺不全，被告換貼自己之照片後再以牙籤按押之方式，使執照正面上之被告
    照片顯現出與騎縫處吻合酷肖鋼印之痕跡，使正面鋼印之公印文得以完整重現，
    且足生損害於被害人丙○○及監理機關對於駕駛執照管理之正確性，顯然是屬於
    偽造公印文之行為。原審認為與偽造公印文罪之構成要件有間之見解，容有未合
    等語。
三、惟按刑法上所稱之公印，係指表示公署或公務員資格及其職務之印信而言，如不
    足以表示公署或公務員之資格者，不得謂之公印，最高法院六十九年台上字第一
    六七六號著有判例；稱「公印文」即由公印或印顆所表現之印影；申言之，係由
    此種印信之印影，所表現於其他物體上之形象之謂。經查被告於原審自承偽造駕
    駛執照之方法為「換貼自己相片在丙○○駕照上，再拿去相館護貝，用牙籤按押
    」，於警訊亦供承「渠先將原來駕照上塑膠封面拆掉，再把丙○○相片拆掉，貼
    上自己照片後拿到照相館護貝，再拿牙籤在駕照背面依鋼印痕跡壓，把鋼印顯現
    出來」，是該鉻有「中華民國交通部公路局」之鋼印，原已蓋於丙○○駕駛執照
    之背面，被告僅係以牙籤按押使「中華民國交通部公路局」之印文顯現，應係就
    原有之鋼印變造使之浮現，惟刑法第二百十八條僅就偽造或盜用公印文課以刑責
    ，依罪刑法定主義原則，變造公印文尚不構成刑責。況檢察官起訴書並無起訴被
    告偽造公印文；而被告以牙籤按押之方式，於駕駛執照正面被告相片處，僅顯現
    鋼印上之半弧狀及「交通部  局」之字樣，依前揭判例所示，該等字樣亦不足以
    表示公署之資格，自不得謂係公印；亦即無偽造公印文之可言。綜上所述，本件
    檢察官上訴為無理由，應予駁回。
四、據上論斷，應依刑事訴訟法第三百七十三條、第三百六十八條，判決如主文。
本案經檢察官乙○○到庭執行職務。
中      華      民      國    八十九      年      三      月    二十一  日
                                  臺灣高等法院臺中分院刑事第三庭
                                        審判長法  官  方  艤  駐
                                              法  官  吳  信  銘
                                              法  官  王  德  麟
右正本證明與原本無異。
檢察官得上訴。
被告不得上訴。
如不服本判決應於收受送達後十日內向本院提出上訴書狀，其未述上訴之理由者並
得於提起上訴後十日內向本院補提理由書（均須按他造當事人之人數附繕本）。
                                              書記官  林  振  甫
中      華      民      國    八十九      年      三      月    二十三  日
                                                                        Ａ
臺灣臺中地方法院刑事判決                        八十八年度易字第三五六四號
    公  訴  人  臺灣台中地方法院檢察署檢察官
    被      告  甲○○  男二十五歲（民國○○○年○月○日生）
                        住台中縣豐原市○○路二五二巷二五號
                        身分證統一編號：Ｌ一二七三六三號
右列被告因偽造文書等案件，經檢察官提起公訴（八十八年度偵字第二一六○五號）
，本院判決如左：
    主  文
甲○○變造特許證，足以生損害於公眾及他人，累犯，處有期徒刑伍月，如易科罰金
，以參佰元折算壹日。
扣案丙○○名義駕駛執照上所貼甲○○之相片壹張，沒收。
    事  實
一、甲○○於民國八十七年間，曾因違反槍砲彈藥刀械管制條例案件，經臺灣嘉義地
    方法院判處有期徒刑三月確定，甫於八十八年五月五日執行完畢。猶不知悔改。
    其於八十八年十月十三日十五時許，行經台中縣豐原市○○○路上海城ＫＴＶ旁
    之停車場時，見有丙○○所有之汽車駕駛執照一枚（原係丙○○因消費款項未付
    而暫置於上海城ＫＴＶ保管）為人所遺失而掉落於該停車場發電機旁，甲○○為
    隱匿自己之犯罪紀錄以利日後應徵工作，竟意圖為自己不法之所有而將該枚駕駛
    執照侵占入己，並於八十八年十月十六日在其台中縣豐原市○○路二五二巷二十
    五號住處，先將該枚駕駛執照上之塑膠護貝封面拆開，並換貼自己之照片後，拿
    至不知情之照相館重加護貝，再返還住處以牙籤在該枚駕駛執照背面，依其上原
    有鋼印痕跡，予以按押以顯現印文於重新護貝膠膜上之方式變造該枚駕駛執照，
    足生損害於丙○○及監理機關對於駕駛執照管理之正確性。嗣於八十八年十月十
    九日二十二時五分許，甲○○因騎乘機車未戴安全帽，為警在台中縣豐原市○○
    路上欲加盤查，甲○○因心虛逃逸而為警追捕，並自其口袋內扣得其所變造尚未
    曾行使過之上開經變造之駕駛執照一枚。
二、案經台中縣警察局移送臺灣臺中地方法院檢察署檢察官偵查起訴。
    理  由
一、訊據被告甲○○對右揭犯罪事實坦承不諱，核與被害人丙○○於警訊中指訴駕駛
    執照遺失地點有相當關連及並與證人曾進忠（即台中縣警察局保安隊警員）於本
    院訊問時所證述查獲情形相符，復有其所變造之上開駕駛執照一枚附於偵查卷內
    可稽，事證明確，被告甲○○犯行堪予認定。
二、按汽車駕駛執照屬特許證，被告甲○○拾獲他人之駕駛執照，予以換貼自己照片
    ，核其所為，係犯刑法第三百三十七條之侵占遺失物罪及同法第二百十二條之變
    造特種文書罪。所犯上開二罪間，有方法結果之牽連關係，應從一重之變造特種
    文書罪處斷。又被告甲○○於八十七年間，曾因違反槍砲彈藥刀械管制條例案件
    ，經臺灣嘉義地方法院判處有期徒刑三月確定，甫於八十八年五月五日執行完畢
    ，有臺灣臺中地方法院檢察署刑案資料查註紀錄表及本院被告全國前案紀錄表在
    卷可稽，其於受有期徒刑之執行完畢後，五年以內再犯本件有期徒刑以上之變造
    特種文書罪，為累犯，應依刑法第四十七條規定加重其刑。至被告甲○○雖另有
    持牙籤在該枚駕駛執照背面，依其上原有鋼印痕跡，予以按押以顯現鋼印印文於
    護貝膠膜上之行為，然上開駕駛執照背面其上原有鋼印印文，本屬真正，被告僅
    係持牙籤按原有鋼印印文予以按押，並無另加偽造之情形，尚與刑法第二百一十
    八條之偽造公印文罪構成要件有間，附此敘明。爰審酌被告犯罪之動機、目的僅
    係為掩飾犯罪前科，變造後尚未持以行使，其犯罪手段，犯罪所生之危害尚非嚴
    重、犯後復能坦承不諱，態度良好等一切情狀，量處如主文所示之刑，並諭知易
    科罰金之折算標準。扣案之經變造「丙○○」名義之汽車駕駛執照上所貼「甲○
    ○」相片壹枚，係被告甲○○所有，且供其犯變造特種文書罪所用之物，應依刑
    法第三十八條第一項第二款之規定，併予諭知沒收。
據上論斷，應依刑事訴訟法第二百九十九條第一項前段，刑法第二百十二條、第三百
三十七條、第四十七條、第五十五條後段、第四十一條、第三十八條第一項第二款、
罰金罰鍰提高標準條例第一條前段、第二條，判決如主文。
中      華      民      國    八十八    年      十二    月    二十二    日
                                臺灣臺中地方法院刑事第七庭
                                    法  官  林  宗  成
右正本證明與原本無異。
如不服本判決，應於送達後十日內向本院提出上訴狀（須附繕本），上訴於台灣高等
法院台中分院。
                                    書記官
中      華      民      國    八十八年     十二     月      二十三  日
附錄論罪科刑法條
刑法第三百三十七條：意圖為自己或第三人不法之所有，而侵占遺失物、漂流物或其
他離本人所持有之物者，處五百元以下罰金。
刑法第二百十二條：偽造、變造護照、旅券、免許證、特許證及關於品行、能力、服
務或其他相類之證書、介紹書，足以生損害於公眾或他人者，處一年以下有期徒刑、
拘役或三百元以下罰金。


司法院資訊處製作；財團法人民間司法改革基金會備份。
